臺灣高等法院刑事附帶民事訴訟判決
110年度交附民上字第9號
上  訴  人
即  原  告  賴光明
被  上訴人
即  被  告  唐羽諏

上列上訴人因被告過失傷害案件，提起刑事附帶民事訴訟案件，
不服臺灣新北地方法院中華民國110年7月21日第一審附帶民事訴
訟判決（110年度交附民字第45號），提起上訴，本院判決如下
：
    主  文
上訴駁回。
    事  實
一、上訴人即原告賴光明（下稱上訴人）方面：
    上訴之聲明、陳述均詳如附件之刑事附帶民事訴訟判決上訴
    狀所載。
二、被上訴人唐羽諏（下稱被上訴人）方面：　　
    被上訴人未提出書狀，亦未作何陳述。 
    理  由
一、按因犯罪而受損害之人於刑事訴訟得附帶提起民事訴訟，對
    於被告及依民法負賠償責任之人，請求回復其損害；且提起
    附帶民事訴訟，應於刑事訴訟起訴後第二審辯論終結前為之
    ，刑事訴訟法第487 條第1 項、第488 條前段分別定有明文
    。惟附帶民事訴訟為附帶之程序，必以刑事訴訟之存在為前
    提，始有附帶可言。而案件於向法院起訴後，經繫屬於法院
    ，始生訴訟關係；若刑事訴訟未經向法院提起公訴或自訴，
    因而發生訴訟關係，刑事訴訟尚未存在，即不得提起附帶民
    事訴訟。是刑事訴訟法第488條前段規定：「提起附帶民事
    訴訟，應於刑事訴訟起訴後第二審辯論終前為之」，所稱起
    訴後，乃指向法院提起公訴或自訴，繫屬於法院，因而發生
    訴訟關係者。是檢察官或自訴人完成製作起訴書狀後，尚未
    向法院提出而繫屬者，訴訟關係尚不存在之際，所提起之附
    帶民事訴訟即不合法。
二、經查：被上訴人因涉嫌過失傷害案件，經臺灣新北地方檢察
    署檢察官偵查後，以110年度偵字第15459號聲請簡易判決處
    刑，由臺灣新北地方檢察署於110年7月16日將聲請簡易判決
    處刑書及相關卷證函送原審法院於同日收件繫屬，經原審法
    院於110年7月21日以110度交簡字第847號判決判處被上訴人
    拘役40日，現於原審法院以110年度交簡上字第55號審理中
    等情，有本院被告前案紀錄表、原審法院110年度交簡字第8
    47號卷面、臺灣新北地方檢察署110年7月16日新北檢錫張11
    0偵15459字第1100061279號函、該函所蓋原審法院收狀戳章
    、臺灣新北地方檢察署110年度偵字第15459號聲請簡易判決
    處刑書等件在卷可稽（見本院卷第47頁至第56頁）。可知本
    件檢察官係於110年7月16日始向原審法院聲請簡易判決處刑
    ，此時，該案件始繫屬於原審法院，而發生刑事訴訟關係。
    而上訴人於刑事訴訟關係尚未發生之前，即於110年7月2日
    提起刑事附帶民事訴訟，此有上訴人刑事附帶民事訴訟起訴
    狀所蓋原審法院收狀戳章所示日期、原審刑事科分案室「刑
    事科查無」之戳章、案件查詢證明等件在卷可考（見原審卷
    第5頁、第29頁）。揆諸首揭說明，本件附帶民事訴訟即無
    從於刑事訴訟程序中附帶提起，起訴自非合法。從而，原審
    判決依刑事訴訟法第502條第1項之規定，以本件刑事附帶民
    事訴訟起訴不合法，判決駁回原告所提起之訴訟，於法即無
    不合。
三、上訴意旨主張原審判決有所違誤，應調查證據，命被上訴人
    賠償上訴人損害云云，惟查，原審法院受理臺灣新北地方檢
    察署檢察官110年度偵字第15459號聲請簡易判決處刑書案件
    繫屬之日為110年7月16日，已如前述。上訴人於110年7月2
    日提起本件刑事附帶民事訴訟時，刑事案件尚未繫屬原審法
    院，附帶民事訴訟無從依附於刑事訴訟程序，該附帶民事訴
    訟起訴即非合法。上訴人執前詞指摘原審判決不當，為無理
    由，應予駁回。另被上訴人所涉嫌過失傷害案件部分，現繫
    屬於原審法院以110年度交簡上字第55號審理中，上訴人於
    上訴審言詞辯論終結前尚可向原審法院二審刑事庭提起刑事
    附帶民事訴訟，亦可另向原審法院民事庭重行提起民事訴訟
    ，不因本件之訴駁回而影響其權利，併此說明。
四、據上論斷，應依刑事訴訟法第490條前段、第368條，判決如
    主文。
中　　華　　民　　國　　110 　年　　9 　　月　　10　　日
              　　刑事第三庭    審判長法　官  張惠立
                                      法　官  廖怡貞
                                      法　官  鄭昱仁
以上正本證明與原本無異。
不得上訴。
                                      書記官  劉靜慧
中　　華　　民　　國　　110 　年　　9 　　月　　13　　日
附件：刑事附帶民事訴訟判決上訴狀